臺灣高等法院刑事判決
110年度侵上訴字第244號
上  訴  人  
即  被  告  吳俊庭


選任辯護人  林詠御律師（法扶律師）
上列上訴人因妨害性自主等案件，不服臺灣宜蘭地方法院110年
度侵訴字第7號，中華民國110年10月4日第一審判決（起訴案號
：臺灣宜蘭地方檢察署109年度偵字第3656號），提起上訴，本
院判決如下：
    主  文
上訴駁回。
    事  實
一、甲○○於民國109年6月6日凌晨2時前某時許，行經代號BT000-
    A109059成年男子（真實姓名年籍詳卷，下稱A男）位於宜蘭
    縣蘇澳鎮之居處（地址詳卷），見該處1樓大門未上鎖，竟
    基於侵入住宅之犯意，擅自開門而無故侵入該A男住宅。嗣
    甲○○沿屋內樓梯走至4樓A男房間時，見A男在床上裸身熟睡
    ，竟又萌生乘機性交之犯意，利用A男服用安眠藥後熟睡而
    不知抗拒之際，掀開棉被將頭伸進棉被中，以口交方式對A
    男生殖器為性交行為得逞，A男乃於同日凌晨2時10分許驚醒
    ，以手拍打甲○○頭部，甲○○始停止並將頭伸出棉被外，A男
    見狀抓住甲○○左手，甲○○甩開後立即掙扎跑下樓並逃到屋外
    ，後經A男追出後報警而循線查獲。
二、案經A男訴由宜蘭縣政府警察局蘇澳分局報告臺灣宜蘭地方
    檢察署檢察官偵查後提起公訴。
    理  由
壹、證據能力部分：
一、本判決下引具傳聞性質之各項供述證據經本院於審判期日調
    查證據時提示並告以要旨後，當事人及辯護人均未於言詞辯
    論終結前就證據能力部分有所異議（見本院卷第83至84頁、
    第122至123頁），本院審酌上開證據資料製作時之外部情狀
    ，尚無違法不當及證明力明顯過低之瑕疵，認以之作為證據
    應屬適當，揆諸刑事訴訟法第159條之5規定，應均有證據能
    力。
二、至本件認定事實所引用之非供述證據，並無證據證明係公務
    員違背法定程式所取得，亦查無顯不可信或不得作為證據之
    情形，且經本院於審判期日依法進行證據之調查、辯論，被
    告於訴訟上之程序權即已受保障，亦應有證據能力。
貳、認定犯罪事實所憑之證據及理由：
一、前揭事實業據被告甲○○於警詢、偵查、原審及本院審理時均
    坦承不諱（見警卷第4至8頁；偵卷第26至27頁；原審卷第54
    、118、120頁；本院卷第82、124頁），核與證人即告訴人A
    男於警詢、偵查中所證述之情節大致相符（見警卷第12、13
    頁；偵卷第17頁正反面），並有告訴人手機拍攝照片3張、
    現場照片10張、內政部警政署刑事警察局刑生字第10900647
    37號鑑定書、醫療財團法人羅許基金會羅東博愛醫院受理疑
    似性侵害事件驗傷診斷書各1份附卷可稽（見警卷第25至29
    頁、第31至35頁；偵卷第21至23頁；原審卷第29至33頁），
    足認被告上開不利於己之自白與事實相符，堪以採信。
二、據此，本案事證明確，被告犯行均堪認定，皆應依法論科。
參、論罪及刑之加重事由部分：
一、核被告所為，係犯刑法第306條第1項之侵入住宅罪及刑法第
    225條第1項之乘機性交罪。
二、辯護人雖以被告侵入住居行為具有持續性，與嗣後所為之乘
    機性交行為在時間、空間上密接，乘機性交行為亦包含乘被
    害人不知情、乘被害人門未上鎖等自由法益，而主張可評價
    為社會事實上之一行為，被告所為乘機性交行為當屬原侵入
    住宅行為之犯意提升，應僅論較重之乘機性交罪一罪為已足
    等語。惟按行為人在行為著手後，改變其原來主觀犯意，究
    應視為犯意變更而評價為一罪，或應認係另行起意而論以數
    罪，當視行為人前、後所實行之數個行為，在法律上能否評
    價為自然一行為，及其形式上所合致之數個犯罪構成要件，
    彼此間是否具有特別、補充或吸收關係而定。具體以言，倘
    行為人係基於單一整體犯意，在密切接近之時、地，實行數
    行為、持續侵害同一被害法益或客體，而依其行為所合致之
    數個犯罪構成要件，彼此間若具有特別、補充或吸收關係，
    僅論以一罪，即足以充分評價其行為之不法、罪責內涵者，
    才可認係單純的犯意提升或變更，否則即屬另行起意（最高
    法院107年度台上字第4013號判決意旨參照）。本案被告於
    警詢、偵查及原審稱：我原先要泡冷泉，後來我想說隨便走
    走，就進入告訴人住宅；我不知道我進去要幹嘛等語（見警
    卷第5頁；偵卷第26頁反面；原審卷第55頁），於警詢中並
    自承：進入告訴人居處後，原本不知道房間有人，上樓打看
    房門才知道樓上有人等語（見警卷第6頁），可徵被告係先
    基於無故侵入告訴人住宅之犯意而為，嗣入內開啟告訴人房
    門發現告訴人熟睡後，才起意為乘機性交行為，顯屬另行起
    意。而無故侵入住宅罪所保護者乃為居家安寧法益，乘機性
    交罪所保護者則為性自主法益，兩者並不具有同質性，尚難
    認僅屬侵害同一法益之不法內涵升高，此由加重強制性交罪
    、加重強制猥褻罪於具有「侵入住宅或有人居住之建築物」
    之加重要件後，刑責均由基本犯罪態樣大幅提升，即可明瞭
    ，是本案若只論以乘機性交一罪，顯不足以充分評價其不法
    內涵，揆諸前揭說明，自應認分屬不同行為，予以分論併罰
    ，辯護意旨主張為犯意提升，並非可採。
三、累犯部分：
㈠、被告前因侵入住宅竊盜等案件，經臺灣宜蘭地方法院以103年
    度易字第413號判決判處有期徒刑3月、6月，應執行有期徒
    刑8月確定；又因侵入住宅竊盜案件，經宜蘭地院以104年度
    易字第15號判決判處有期徒刑6月確定，上開案件再經宜蘭
    地院以104年度聲字第177號裁定應執行有期徒刑1年確定，
    於105年7月4日易服社會勞動執行完畢等節，有本院被告前
    案紀錄表在卷可按。被告受徒刑執行完畢後5年內再犯本案
    有期徒刑以上之二罪，皆符合刑法第47條第1項所定之累犯
    要件。
㈡、本院衡酌被告上開構成累犯之前案為侵入住宅竊盜案件，惟
    其受徒刑之執行完畢後未能因此自我控管，仍於執行完畢後
    不到4年即再犯本案類型相當之侵入住宅犯行，可徵其刑罰
    反應力薄弱，未能因此悛悔，欠缺對法律及他人之尊重，自
    我約束能力不足，且加重其法定最低度刑，尚不至使其所受
    之刑罰超過其所應負擔之罪責，與罪刑相當原則無違，爰就
    所犯侵入住宅罪部分依刑法第47條第1項之規定及司法院釋
    字第775號解釋意旨，加重其刑。
㈢、至被告所犯乘機性交罪部分，與上開前案之犯罪型態不同，
    所侵害之法益、對社會之危害程度亦有相當差別，兩者間顯
    無延續性或關聯性，尚難認被告就此部分具特別惡性或有對
    刑罰反應力薄弱之情形，爰依上開司法院解釋意旨就此部分
    裁量不予加重最低法定本刑，惟就最高法定本刑部分仍應依
    累犯規定加重，於此敘明。
四、辯護人雖以被告犯後坦承犯行，態度良好及犯罪時間短暫，
    情節非屬重大為由，請求適用刑法第59條規定酌減其刑。惟
    按刑法第59條減輕其刑之規定，必須犯罪另有其特殊之原因
    與環境等，在客觀上足以引起一般同情，認為即予宣告法定
    最低刑期，猶嫌過重者，始有其適用。本案被告所犯刑法第
    306條第1項之侵入住宅罪，屬法定刑度為「1年以下有期徒
    刑、拘役或9千元以下罰金」之輕罪，自無情輕法重之情形
    ，固不待言，就所犯乘機性交罪部分，被告是為滿足一己私
    慾而為，告訴人於本院準備程序亦表示被告所為使其身心受
    創，夜間難寐，常常驚醒，深怕被告再次出現等語（見本院
    卷第84頁），對告訴人身心造成之侵害不可謂不重大，被告
    復未能取得告訴人原諒，客觀上實無足以引起一般同情，顯
    可憫恕之情狀，尚無援引刑法第59條規定予以酌減其刑之餘
    地。
肆、維持原判決之理由：
一、原審法院同上認定，認被告所為事證明確，係犯前揭侵入住
    宅罪及乘機性交罪，而適用刑法第306條第1項、第225條第1
    項、第47條第1項、第41條第1項等規定，並以行為人之責任
    為基礎，審酌被告除有前揭竊盜案件經科刑及執行紀錄外（
    累犯部分不重複評價），復因多次竊盜案件經判處徒刑確定
    之前科紀錄，素行難稱良好，案發當日任意於夜間侵入告訴
    人A男住處，侵害A男居住安寧，竟又趁A男熟睡之際對A男生
    殖器為口交，誠屬不該，造成A男感到憤怒噁心、身心受創
    ，再衡酌被告為滿足一時私慾，對A男為性交行為之方式，
    被告犯後未能與A男達成和解彌補賠償A男損害，未取得A男
    之諒解，其智識程度為國中畢業，前在冷凍廠從事殺魚工作
    、中度智能障礙（被告身心障礙證明影本見警卷第23頁）、
    家中有母親、哥哥及妹妹、經濟狀況貧寒，暨犯後坦承犯行
    ，頗知悔悟之犯後態度等一切情狀，就所犯侵入住宅罪部分
    依累犯規定加重後，量處有期徒刑4月，並就此部分諭知如
    易科罰金之折算標準；就所犯乘機性交罪部分，量處有期徒
    刑3年2月，認事用法均無違誤，量刑亦稱妥適，應予維持。
二、雖原判決認定被告是利用A男因熟睡而處於「不能」抗拒狀
    態，與本院認定是處於「不知」抗拒狀態（起訴書同本院認
    定），略有歧異，但不影響基本事實之認定，尚不構成撤銷
    理由。又原判決於判決理由中已敘明被告本案所犯各罪均符
    合累犯要件（見原判決第5頁第17至26行），是其雖稱為避
    免不符憲法罪刑相當原則，就乘機性交罪部分不依刑法第47
    條第1項規定加重其刑，而漏未加重最高本刑，但本案原判
    決既未量處法定最高本刑，對於判決結果即不生影響，亦不
    構成撤銷事由。至原判決雖於主文中未就乘機性交罪部分記
    載「累犯」，但於理由欄中既已敘及被告為累犯，業如前述
    ，且「累犯」亦非刑事訴訟法第309條各款所列有罪判決書
    主文內應記載之事項，是原判決並未違法，此部分自亦不構
    成撤銷事由，附此敘明。
三、被告上訴意旨主張其所為侵入住宅與乘機性交罪屬犯意提升
    ，應僅論以一罪及請求適用刑法第59條部分，均非可採，業
    據本院論駁如前，其此部分之上訴意旨為無理由。至上訴意
    旨以被告為中度智能障礙，家中環境不佳，為屬社會底層弱
    勢家庭，且為母親單親照顧5個小孩為由，認原判決量刑過
    重部分，按關於刑之量定，係實體法上賦予法院得為自由裁
    量之事項，倘其未有逾越法律所規定之範圍，或濫用其權限
    ，即不得任意指摘為違法。查原審於量刑時已考量前開被告
    坦承犯行、身心狀況及家庭經濟環境等節，暨說明審酌刑法
    第57條所列情狀後之量刑事由，原審量刑並未逾越法定裁量
    範圍，亦無明顯違反罪刑相當原則之濫用權限情形。況被告
    所犯乘機性交罪之法定最低本刑為有期徒刑3年，原審僅量
    處有期徒刑3年2月，侵入住宅罪部分依累犯規定加重後，亦
    僅量處得易科罰金之有期徒刑4月刑度，顯已考量被告無妨
    害性自主方面之前科、犯罪後坦承犯行之態度及其領有中度
    身心障礙手冊等情狀而從最低度刑量起，實難認有何量刑過
    重之情形，其餘上訴意旨所指各情，復非應撤銷原判決改判
    較輕之刑之事由，是被告上訴意旨認原審量刑過重，而指摘
    原審判決不當部分，尚難認屬有據。準此，被告上訴意旨均
    無理由，應予駁回。
據上論斷，應依刑事訴訟法第368條，判決如主文。
本案經檢察官卓俊吉到庭執行職務。
中　　華　　民　　國　　111 　年　　3 　　月　　9 　　日
                  刑事第二十庭  審判長法　官　王復生
                              　　　  法　官　蕭世昌
                              　　　  法　官　張紹省
以上正本證明與原本無異。
侵入住宅罪部分不得上訴。
其餘如不服本判決，應於收受送達後20日內向本院提出上訴書狀
，其未敘述上訴之理由者並得於提起上訴後20日內向本院補提理
由書（均須按他造當事人之人數附繕本）「切勿逕送上級法院」
。
                                      書記官  莫佳樺
中　　華　　民　　國　　111 　年　　3 　　月　　9 　　日
附錄：本案論罪科刑法條全文
中華民國刑法第225條（乘機性交猥褻罪）
對於男女利用其精神、身體障礙、心智缺陷或其他相類之情形，
不能或不知抗拒而為性交者，處3年以上10年以下有期徒刑。
對於男女利用其精神、身體障礙、心智缺陷或其他相類之情形，
不能或不知抗拒而為猥褻之行為者，處6月以上5年以下有期徒刑
。
第1項之未遂犯罰之。

中華民國刑法第306條
無故侵入他人住宅、建築物或附連圍繞之土地或船艦者，處1年
以下有期徒刑、拘役或9千元以下罰金。
無故隱匿其內，或受退去之要求而仍留滯者，亦同。